【裁判字號】    92,訴,162
【裁判日期】    920905
【裁判案由】    毒品危害防制條例等
【裁判全文】
臺灣臺北地方法院刑事判決                          九十二年度訴字第一六二號
    公  訴  人  臺灣臺北地方法院檢察署檢察官
    被      告  己○○
    指定辯護人  甲○公設辯護人唐禎琪
右列被告因違反毒品危害防制條例案件，經檢察官提起公訴（九十年度偵字第二五六
七四號），甲○判決如左：
    主  文
己○○連續販賣第二級毒品，處有期徒刑參年捌月。扣案之大麻煙拾貳支均沒收銷燬
之、愷他命膠囊柒拾陸顆、愷他命粉末參瓶、分裝盒陸拾參個均沒收之。
    事  實
一、己○○（施用毒品部分另經檢察官為不起訴處分）明知大麻為毒品危害防制條例
    所規範之第二級毒品，愷他命（Ｋｅｔａｍｉｎｅ，俗稱Ｋ他命）屬藥事法第二
    十條第一款未經核准擅自製造之藥品係屬偽藥，均不得非法販賣，竟基於同時販
    賣第二級毒品大麻及偽藥以營利之概括犯意，於民國九十年十二月初某日，在台
    北市○○街、昆明街口「爵士藍調ＰＵＢ」，向姓名年籍不詳之成年男子，以每
    支大麻煙新台幣（下同）一百元、每顆愷他命一百八十元之價格，販入數量不詳
    之大麻煙及愷他命。己○○並自九十年十二月初某日販入上開大麻煙、愷他命起
    至同年月二十四日晚間止，在前揭「爵士藍調ＰＵＢ」及其台北市○○○路一五
    九號四樓「金國際旅社」四０二室租屋處，先後以每支大麻煙三百元、每顆愷他
    命三百元之價格，販賣數量不詳之大麻煙及愷他命予至「爵士藍調ＰＵＢ」消費
    之姓名年籍不詳之成年客人數人及其室友丁○○（其中己○○於同年月二十四日
    晚間，在「爵士藍調ＰＵＢ」，亦以每顆三百元之價格，出售愷他命十八顆予姓
    名年籍不詳之成年客人，扣除每顆一百八十元之成本，共獲利二千一百六十元；
    丁○○販賣及施用毒品部分另經檢察官為不起訴處分）。嗣於九十年十二月二十
    六日晚間十一時三十分許，在上開「金國際旅社」四０二室租屋處，丙○○（施
    用毒品部分另由檢察官處理）欲向己○○購買二顆愷他命之際，為警查獲，並扣
    得己○○所有之大麻煙十二支、愷他命膠囊七十六顆、愷他命粉末三瓶，及其所
    有供分裝愷他命之分裝盒六十三個。
二、案經台北市政府警察局萬華分局報告台灣台北地方法院檢察署檢察官偵查起訴。
    理  由
一、訊據被告己○○矢口否認有何非法販賣大麻煙、愷他命之犯行，辯稱：扣案之大
    麻煙、愷他命等物係綽號「阿志」之人所有，寄放在其租屋處，當天丙○○係跟
    「阿志」約好要到其租屋處會合，「阿志」剛好不在，不是要向其購買愷他命，
    其有拿大麻煙、愷他命請丁○○施用，但沒有販賣營利，也沒有在「爵士藍調Ｐ
    ＵＢ」販賣大麻煙及愷他命之行為云云。經查：
  (一)被告在上開「爵士藍調ＰＵＢ」，向姓名年籍不詳之成年男子，以每支大麻煙一
    百元、每顆愷他命一百八十元之價格，販入大麻煙及愷他命，並在「爵士藍調Ｐ
    ＵＢ」，以每支大麻煙三百元、每顆愷他命三百元之價格，販賣大麻煙及愷他命
    （將愷他命壓碎後再裝入分裝盒出售）予不特定人，其中於同年月二十四日晚間
    ，在該ＰＵＢ，販賣十八顆愷他命予姓名年籍不詳之成年人，嗣於九十年十二月
    二十六日晚間十一時三十分許，在其「金國際旅社」四０二室租屋處，丙○○欲
    向其購買愷他命之際，為警查獲，扣案之大麻煙十二支、愷他命膠囊七十六顆、
    愷他命粉末三瓶，及其所有供分裝愷他命之分裝盒六十三個均係其所有之事實，
    業據被告於警訊及偵查中坦承不諱（見偵查卷第十二頁至十四頁、第五十頁至五
    十二頁），核與證人丙○○於警訊時所述：其當日至「金國際旅社」四０二室係
    要向己○○購買二顆愷他命，一顆愷他命代價為三百元至四百元不等等語（見偵
    查卷第二十一頁），和證人即與丙○○同往「金國際旅社」四０二室之乙○○於
    警訊時所述：其當日陪丙○○至「金國際旅社」四０二室，進入房內時才知道丙○○是要向己○○購買愷他命等語（見偵查卷第十八頁背面）相符，並經證人丁○○於警訊時證述：其所吸食大麻及愷他命多由己○○提供，價錢大麻每支向他
    購買三百元，愷他命每顆三百元等語（見偵查卷第十六頁），於偵查中證述：有
    向己○○買過愷他命、大麻，每顆愷他命或大麻每支都三百元等語（見偵查卷第
    五十四頁）屬實，復有當場查獲之大麻煙十二支、愷他命膠囊七十六顆、愷他命
    粉末三瓶、分裝盒六十三個扣案可證，且經送檢驗結果，扣案之煙捲十二支均有
    第二級毒品大麻成分，扣案之白色粉末膠囊七十六顆及白色粉末三瓶均檢出藥物
    愷他命（Ｋｅｔａｍｉｎｅ）成份，亦有法務部調查局檢驗通知書、台北市政府
    警察局鑑驗通知書各一份附卷可稽。
  (二)雖被告自甲○調查時起，即改口否認有販賣犯行，並辯稱：其於警訊時因當事人
    不在，扣案物其不知道怎麼辦，一時找不到理由，才說丙○○是要來向其買愷他
    命，在偵查中是因為其朋友在警察局都已經這樣說了，其也不知道怎麼說，才會
    承認云云，主張警訊及偵查中之供述內容不實在。惟經甲○傳訊製作警訊筆錄之
    證人戊○○到庭證稱：是依照己○○陳述據實記載等語（見甲○九十二年六月六
    日筆錄第十一頁）在卷；且販賣第二級毒品及偽藥之罪刑甚為嚴重，此乃眾所週
    知之事實，被告於接受警方訊問及檢察官偵訊時，為逾二十三歲之成年人，如何
    可能因「一時找不到理由」、「朋友都如此說了」，即於警訊時，甚至於檢察官
    偵查中，屢次作不利於己之不實自白？是被告此一辯解，顯屬事後卸責之詞，要
    難採信。又證人丙○○於甲○審理時翻異前詞，陳稱：當天有吸愷他命，警訊時
    意識有點不清，才會說要跟己○○買，當天係與己○○相約去舞廳，與「阿志」
    約在舞廳前要向他買票云云，證人乙○○於甲○審理時改稱：丙○○當天並沒有
    說要至「金國際旅社」四０二室買愷他命，丙○○進去前有先問一個男生的名字
    ，問他在不在，那女的說不在，就開門讓其等進去，警訊時是丙○○叫其那麼說
    的，大家口供寫一樣就可以走了云云，證人丁○○於甲○審理時則改稱：警訊及
    偵查中太緊張，才會說大麻及愷他命是向己○○買的云云；然證人丙○○亦自承
    服用愷他命前三、四十分鐘頭暈暈的，後來就清醒了等語（見甲○九十二年七月
    二十二日筆錄第十二頁），顯然愷他命對其所產生之藥效僅三、四十分鐘，而證
    人丙○○係於九十年十二月二十七日凌晨二時三十二分許同意夜間接受訊問，有
    警訊筆錄可稽，距其同年月二十六日晚間十一時三十分許為警查獲前施用愷他命
    已逾三小時之久，是證人丙○○之意識當不致受愷他命藥效影響，其所述因吸愷
    他命意識不清始說要向己○○購買云云，不足採信；又證人乙○○雖證稱：丙○○進去「金國際旅社」四０二室前有先問一個男生的名字，問他在不在云云，然
    為丙○○所否認，證人丙○○陳稱：當天至「金國際旅社」四０二室係因與己○○相約要去舞廳，進去前沒有先喊一個男生的名字，與「阿志」係以電話約在舞
    廳前要向他買票，但「金國際旅社」與「阿志」擦肩而過，其去時「阿志」就走
    了，然其那天不是去找「阿志」，不知道「阿志」也在「金國際旅社」云云，亦
    與被告所述：丙○○係至「金國際旅社」找「阿志」，「阿志」剛好不在云云不
    符，而被告所述又與證人丁○○陳稱：二個男的（指丙○○、乙○○）在外面敲
    門，己○○就開門讓他們進來，他們要找己○○云云不符，證人丁○○又陳稱：
    丙○○、乙○○來之前沒有其他人來過，沒聽過「阿志」這個人云云，倘真有「
    阿志」其人，以證人丁○○與被告係國中同學，並共同居住「金國際旅社」四０
    二室甚久，證人丁○○豈會毫無所悉？證人丁○○雖於甲○審理時改稱：警訊及
    偵查中太緊張，才會說大麻及愷他命是向己○○買的云云，惟倘證人丁○○於警
    訊所述並非真實，以其與被告係朋友關係，並無怨隙，豈會於偵查中亦為相同之
    陳述而誣陷被告？足見證人丙○○、乙○○、丁○○嗣後於甲○有利於被告之證
    詞，洵為協助被告避責之詞，均不足採信。其等既均不否認警訊或偵查中筆錄之
    回答事項係依其等供述記載，僅分別抗辯受藥物所影響、受丙○○指示、緊張亂
    說云云，茲如前所述其等所抗辯既均不可採，則其等於警訊或偵查中所述證明被
    告販賣大麻、愷他命之事實，堪可採信。
  (三)被告係以每支大麻煙一百元、每顆愷他命一百八十元之價格，向姓名年籍不詳之
    成年男子販入，並以每支大麻煙三百元、每顆愷他命三百元之價格，販賣予至「
    爵士藍調ＰＵＢ」消費之姓名年籍不詳之成年客人、丁○○等人，且販賣愷他命
    二顆予丙○○未遂，已如前述，顯見被告購得大麻煙、愷他命，再轉售予該ＰＵ
    Ｂ不特定客人及丁○○等人後，均可獲得利潤，其有營利之意圖甚明；是被告所
    辯，顯係卸責之詞，不足採信。本件事證明確，被告犯行堪予認定。
二、查大麻為毒品危害防制條例所規範之第二級毒品，而愷他命係於九十一年一月二
    十三日經行政院衛生署以台九十一法字第０九一０００一六０五號公告增加「毒
    品之分級及品項」部分分級及品項，增加「１９‧愷他命（ｋｅｔａｍｉｎｅ）
    」為第三級毒品，於九十一年二月八日經行政院衛生署以院台衛台第00000
    00000號公告增加「各級管制藥品之範及種類」部分藥品品項，增加「１９
    ‧愷他命（ｋｅｔａｍｉｎｅ）」為第三級管制藥品，於公告為第三級毒品及管
    制藥品前，如未經核准擅自製造即屬藥事法第二十條第一款之偽藥，本件被告於
    九十年十二月間販賣愷他命時，愷他命尚未公告為第三級毒品及管制藥品，扣案
    藥品非屬針劑，應未經主管機關即行政院衛生署核准擅自製造之藥品，即屬藥事
    法第二十條第一款之偽藥，均不得非法販賣。核被告所為，係犯毒品危害防制條
    例第四條第二項之販賣第二級毒品罪，與藥事法第八十三條第一項明知為偽藥而
    販賣罪（被告於九十年十二月二十六日販賣愷他命予丙○○時，雖未及交付愷他
    命二顆及取得價金，惟被告係意圖營利而販入愷他命，雖未及賣出，仍該當於明
    知為偽藥而販賣罪）。其販賣而持有之低度行為，為販賣之高度行為所吸收，不
    另論罪。被告先後多次販賣第二級毒品、偽藥之行為，均時間緊接，所犯係構成
    要件皆相同，顯均係基於概括之犯意為之，應分別依連續犯論以一販賣第二級毒
    品罪、明知為偽藥而販賣罪，並均加重其刑（其中販賣第二級毒品，法定本刑無
    期徒刑部分不加重）。被告以一行為同時販售大麻煙、愷他命，係一行為觸犯二
    罪名，屬想像競合犯，應從較重之販賣第二級毒品罪處斷，公訴人認應分論併罰
    ，容有誤會。被告因一時貪慾致罹刑章，販賣時間尚不及一月，利潤非鉅，綜觀
    被告犯罪情狀，倘處以前開罪名最低刑度七年有期徒刑，猶嫌過重，顯屬情輕法
    重，被告犯行尚有憫恕之處，爰依刑法第五十九條規定酌予減輕其刑，並先加後
    減之。爰審酌被告犯罪之動機、目的、手段、時間、數量、所生危害及犯罪後之
    態度等一切情狀，量處如主文所示之刑。扣案被告所有之大麻煙十二支，係查獲
    之毒品，應依毒品危害防制條例第十八條前段均沒收銷燬之，愷他命膠囊七十六
    顆、愷他命粉末三瓶為違禁物，及供分裝愷他命之分裝盒六十三個係供犯罪所用
    之物，爰分別依刑法第三十八條第一項第一款、第二款規定，均宣告沒收。至販
    賣第二級毒品之所得，無任何具體事證可資佐憑被告就所犯販賣第二級毒品罪之
    所得尚未費失，或業經消費借貸或消費寄託等可認為該販毒等所得之款仍屬存在
    之情形，爰不併予宣告沒收，附此說明。
據上論斷，應依刑事訴訟法第二百九十九條第一項前段，毒品危害防制條例第四條第
二項、第十八條前段，藥事法第八十三條第一項，刑法第十一條前段、第五十六條、
第五十五條、第五十九條、第三十八條第一項第一款、第二款，判決如主文。
本案經檢察官黃立維到庭執行職務。
中      華      民      國    九十二    年      九      月      五      日
                                      臺灣臺北地方法院刑事第七庭
                                          法  官  蕭 清 清
右正本證明與原本無異
如不服本判決應於送達後十日內向甲○提出上訴狀
                                          書記官  劉 麗 英
中      華      民      國    九十二    年      九      月     十七     日
附錄本案論罪科刑法條全文
毒品危害防制條例第四條
製造、運輸、販賣第一級毒品者，處死刑或無期徒刑；處無期徒刑者，得併科新臺幣
一千萬元以下罰金。
製造、運輸、販賣第二級毒品者，處無期徒刑或七年以上有期徒刑，得併科新臺幣七
百萬元以下罰金。
製造、運輸、販賣第三級毒品者，處五年以上有期徒刑，得併科新臺幣五百萬元以下
罰金。
製造、運輸、販賣專供製造或施用毒品之器具者，處一年以上七年以下有期徒刑，得
併科新臺幣一百萬元以下罰金。
前四項之未遂犯罰之。
藥事法第八十三條
明知為偽藥或禁藥，而販賣、供應、調劑、運送、寄藏、牙保、轉讓或意圖販賣而陳
列者，處五年以下有期徒刑，得併科新台幣十萬元以下罰金。
犯前項之罪，因而致人於死者，處七年以上有期徒刑，致重傷者，處一年以上七年以
下有期徒刑。
因過失犯第一項之罪者，處一年以下有期徒刑、拘役或新台幣十萬元以下罰金。
第一項之未遂犯罰之。


司法院資訊處製作；財團法人民間司法改革基金會備份。
